最高法院刑事判決　　　　　　　　　　　　　　　　　九十三年度台非字第四六號
　　上　訴　人　最高法院檢察署檢察總長
　　被　　　告　乙○○
　　　　　　　　甲○○
　　　　　　　　丙○○
右上訴人因被告等違反電信法案件，對於台灣台南地方法院中華民國九十二年五月二
十六日第一審確定簡易判決（九十二年度新簡字第一九五號，聲請簡易判決處刑書案
號：台灣台南地方法院檢察署九十一年度偵字第七三五九號），認為違法，提起非常
上訴，本院判決如左：
    主  文
原判決關於違背法令部分撤銷。
    理  由
非常上訴理由稱：「按判決適用法則不當者，為違背法令，刑事訴訟法第三百七十八
條定有明文。又行為後法律有變更者，適用裁判時之法律，但裁判前之法律有利於行
為人者，適用最有利於行為人之法律，刑法第二條第一項亦有明文規定。本件原判決
認被告丙○○、乙○○、甲○○三人違反電信法之犯行，依據電信法第五十八條第三
項罪論罪科刑，固非無見。惟電信法於民國九十二年五月二十一日修正公布，第五十
八條第三項經修正為：『違反第四十八條第一項規定，未經核准擅自使用或變更無線
電頻率者，處拘役或科或併科新台幣二十萬元以下罰金。』內容不同，且條次變更為
五十八條第二項。則本件於法院判決之前，即已發生法律變更之情形，依刑法第二條
從新從輕之意旨，本件自宜就新舊法所規定之構成要件、刑度比較，而非逕行適用舊
法。原審法院對此新修正之法律規定未予斟酌而逕為審判，自有判決適用法則不當之
違法。案經確定，爰依刑事訴訟法第四百四十一條、第四百四十三條提起非常上訴，
以資糾正。」等語。
本院按判決不適用法則或適用不當者，為違背法令。行為後法律有變更者，適用裁判
時之法律，但裁判前之法律有利於行為人者，適用最有利於行為人之法律。刑事訴訟
法第三百七十八條及刑法第二條第一項分別定有明文。本件原判決認定被告乙○○未
經主管機關即交通部之核准，於民國（下同）九十年三月間，向知情而基於幫助犯意
之被告丙○○購買電台使用之功率放大鏡等器材，並自九十年四、五月間起，在台南
縣南化鄉台電桿號湖高分三左八０附近，架設功率放大器及激勵器等射頻器材，復向
知情而基於幫助犯意之被告甲○○接用其工寮內電源使用，經營未具名之廣播電台，
使用ＦＭ一０四．一ＭＨＺ頻率，發送射頻信息，未干擾無線電波之合法使用，經警
察於九十一年三月五日查獲，並扣押上開功率放大器等器材，因而依九十二年五月二
十一日修正公布前電信法第五十八條第三項論處乙○○違反無線電頻率、電功率、發
射方式及電台識別呼號等有關電波監理業務，由交通部統籌管理，非經核准，不得使
用之規定，擅自使用無線電頻率，未干擾無線電波之合法使用，科罰金新台幣捌萬元
，如易服勞役以新台幣玖佰元即銀元參佰元折算一日，緩刑貳年，論處丙○○、甲○
○前開罪名之幫助犯，各科以罰金新台幣參萬元，如易服勞役，以新台幣玖佰元即銀
元參佰元折算一日，甲○○並緩刑貳年，並將扣案之功率放大器等器材沒收。然查被
告乙○○、丙○○、甲○○三人（下稱被告三人）行為後，原審於九十二年五月二十
六日為裁判時，原電信法第五十八條第三項「違反第四十八條第一項規定，擅自使用
或變更無線電頻率，未干擾無線電波之合法使用者，處拘役或科或併科新台幣二十萬
元以下罰金」之規定，已於九十二年五月二十一日修正公布（於同年月二十三日生效
），修正修文條次變更為第五十八條第二項，條文內容為「違反第四十八條第一項規
定，未經核准擅自使用或變更無線電頻率者，處拘役或科或併科新台幣二十萬元以下
罰金」，其規定之刑罰雖與修正前規定相同，惟其修正條文次序、條文內容文字與修
正前之規定已不盡相同，應認被告三人行為後法律已有變更，依刑法第二條第一項規
定，應比較新舊法而適用裁判時之法律亦即修正後之新法以為判決，始為適法，詎原
審疏未詳查及此，仍適用修正前之舊法以為判決，不無適用法則不當之違法。非常上
訴意旨執以指摘，為有理由，惟原判決尚非不利於被告三人，應由本院將原判決上揭
違背法令部分撤銷，以資糾正。
據上論結，應依刑事訴訟法第四百四十七條第一項第一款前段，判決如主文。
中　　　華　　　民　　　國　　九十三　　年　　　二　　　月　　 十二 　　日
                              最高法院刑事第十二庭
                                  審判長法官  陳　正　庸
                                        法官  賴　忠　星
                                        法官  王　居　財
                                        法官  張　清　埤
                                        法官  林　開　任
      右正本證明與原本無異
                                              書  記  官
中　　　華　　　民　　　國　　九十三　　年　　　二　　　月　　二十四　　日
                                                                        Ｂ
